【裁判字號】    89,訴,2357
【裁判日期】    900321
【裁判案由】    搶奪等
【裁判全文】
臺灣高雄地方法院刑事判決                        八十九年度訴字第二三五七號
    公  訴  人  臺灣高雄地方法院檢察署檢察官
    被      告  甲○○
右列被告因搶奪等案件，經檢察官提起公訴（八十九年度偵字第一三０三五號），本
院判決如左：
    主  文
甲○○意圖為自己或第三人不法之所有，而搶奪他人之動產，處有期徒刑壹年。
    事  實
一、甲○○曾因竊盜罪，經法院分別裁處訓誡及假日生活輔導八次及交付保護管束，
    又因違反麻醉藥品管理條例案件，分別經法院裁處交付保護管束、令入感化教育
    處所施以感化教育，詎不知悔改，竟意圖為自己不法之所有，於民國八十九年五
    月六日六時三十分許，駕駛不詳車牌號碼機車，行經高雄縣鳳山市○○街二四０
    號前時，見乙○○持手提袋獨自一人行走路邊，有機可乘，遂迎面趁乙○○不注
    意之際，搶奪乙○○所有之手提袋一個（內有現金二千五百元、身分證、行車執
    照、駕駛執照、及台東中小企業銀行、土地銀行、郵局等金融機構之金融卡、提
    款卡等物），得手後，甲○○見袋中之台東中小企業銀行金融卡附有該卡之密碼
    紙條，隨於同日七時七分許之後，分別前往高雄縣鳳山市○○路之中興銀行、五
    甲二路之合作金庫擺設之自動提款機，明知其非該金融卡本人，亦非有權使用之
    人，竟在提款機上鍵入李香君上開台東中小企業銀行之金融卡密碼，以此不正方
    法接續五次由前開二台提款機中提領乙○○存於台東區中小企業銀行之款項共新
    台幣（下同）九萬二千元。嗣因甲○○提款時，為中興銀行提款機設置之監視器
    攝影後，為警循線查獲。
二、案經高雄縣警察局鳳山分局報請台灣高雄地方法院檢察署檢察官偵查起訴。
    理  由
一、訊據被告甲○○坦承於上述時間地點持被害人乙○○所有之前開台東中小企業銀
    行金融卡至高雄縣鳳山市○○路之中興銀行、五甲二路之合作金庫擺設之自動提
    款機提領乙○○存於台東區中小企業銀行之存款九萬二千元不諱，惟矢口否認右
    揭搶奪犯行，辯稱：伊係於八十九年五月六日六時五十分許，與朋友丙○○打完
    撞球後，騎機車載丙○○返家，在高雄縣鳳山市○○○路六四巷五九弄口拾獲上
    開手提袋，因發現袋內之台東中小企銀提款卡附有密碼紙條，頓起貪念，取出該
    提款卡後，將手提袋交予丙○○母親連絡被害人取回云云。經查：
    (一)、被告如何於上述時間地點持被害人乙○○所有之前開台東中小企銀提款卡至
        高雄縣鳳山市○○路之中興銀行、五甲二路之合作金庫擺設之自動提款機提
        領乙○○存於台東區中小企業銀行之存款九萬二千元乙節，除經被告坦白承
        認外，復據證人乙○○指證明確，並有被告於前開中興銀行提款時之照片二
        張及乙○○之台東區中小企業銀行綜合存款存摺一張附卷可稽，事證明確，
        被告此部分犯行堪以認定。
    (二)、被告於右揭時間地點搶奪被害人即證人乙○○所有之上開手提袋一個之情，
        業經乙○○於警訊時指認被告無誤，雖乙○○先於本院審理時證稱：伊從臉
        型及身材於警局時確定被告即是搶奪伊皮包之人（見本院八十九年十月廿五
        日訊問筆錄），嗣後改稱：當日歹徒迎面而來速度很快，搶奪時歹徒有停頓
        一下，伊轉身而視，見到歹徒側面，歹徒之臉型及身材類似被告，然可確認
        者係該歹徒穿白色上衣黑色長褲等語（本院八十九年十二月十五日審判筆錄
        ），而被告亦承認當日係穿白色上衣黑色長褲，足見搶奪者確係被告無誤，
        否則被告與搶奪者之臉型、身材類似，且被告當天亦穿著白上衣黑長褲，衡
        情應無如此巧合之理。再徵諸常情，一般騎機車搶奪路上行走婦女皮包者，
        無非貪圖皮包內之財物，則被害人遭搶之皮包內既有台東中小企業銀行之金
        融卡附有密碼紙條，搶奪者應無不前往提款，而將之丟棄之理。又參以被害
        人遭搶奪時間係於當日上午六時三十分許，在高雄縣鳳山市○○街二四０號
        前，被告隨於同日七時七分許在高雄縣鳳山市○○路上之中興銀行、五甲二
        路之合作金庫擺設之自動提款機提款，時地甚為接近，益見被告係搶奪被害
        人皮包之人，應甚灼然。雖被告執前詞以辯，然：被告於偵查中供稱伊當
        日上午與朋友去喝酒、唱歌後回朋友家，停車時看到皮包，朋友撿進去要通
        知失主領回，伊見到金融卡，並有密碼紙條掉下，伊乃撿拾盜領金錢云云（
        見偵查卷第十四頁正面），惟於本院審理時改稱：伊與朋友丙○○於當日三
        、四時許，至伊克花式撞球場，約五、六時許騎機車載丙○○返家，停車後
        發現機車正前方有一皮包，伊乃撿進去要連絡被害人，在翻視時，見到提款
        卡且有密碼紙條，伊即將提款卡抽出，然後再由伊與丙○○母親連絡被害人
        前來領取云云（見本院八十九年十二月十五日訊問筆錄）。經本院訊問被告
        為何於偵查中供稱當日上午係與朋友去喝酒、唱歌，於本院卻稱去伊克撞球
        場撞球時，被告並無法自圓其說。再被告於偵查中供稱係其朋友撿到該皮包
        ，伊見金融卡及密碼紙條掉下，乃撿拾盜領金錢云云，於本院改稱係伊撿到
        皮包，在翻視皮包時發現該金融卡附有密碼紙條，乃抽出前往盜領款項云云
        ，前後供述歧異甚殊，所辯顯難採信。證人丙○○雖到庭證稱：伊係於當
        日五、六時許騎機車載被告至伊克撞球場打撞球，七時多回到家裡，伊停車
        時並未見到車前有一皮包，被告離開後，經過數分鐘，自巷口撿拾一皮包進
        來，經檢視皮包內證件，伊母親乃連絡失主前來領回皮包云云（見本院八十
        九年十二月十五日審判筆錄）。證人丙○○上開證詞與被告供詞有下述不符
        之處：(1)被告供稱係伊騎機車載丙○○，丙○○證稱係伊騎機車載被告；(2)
        被告供稱係三、四時許出去打撞球，證人丙○○證稱係五、六時出去打撞球
        ，兩人供述之時間差二個小時；(3)被告供稱打撞球回來時約五、六時許，證
        人丙○○證稱係七時後，兩人供述亦不符合；(4)被告供稱伊停車時發現車前
        有一皮包，證人丙○○證稱伊停車時未見車前有一皮包，兩人供述相互齟齬
        。綜上，被告非但於偵查及審理時之供詞迥不相同，與證人丙○○之證詞亦
        大有出入，證人丙○○證稱當日上午五、六時許與被告至伊克撞球場打撞球
        約七時許返家云云，要屬串供之詞，不足採信，雖證人丙○○嗣又改稱係被
        告日三、四時許騎機車載伊至伊克撞球場打撞球，約七時許載伊返家云云（
        見本院九十年年二月十六日訊問筆錄），核屬附和被告之詞，亦無足採。此
        外，並有高雄縣警察局鳳山分局受理刑事案件報案三聯單一紙在卷可按。雖
        被告於搶奪皮包後取出現金、台東中小企銀提款卡、身分證、駕駛執照等物
        ，持該皮包至丙○○家裡，由丙○○母親通知被害人前往領取之事非假，然
        仍不能以此作為被告未於前揭時地搶奪被害人皮包之有利證據。罪證明確，
        被告搶奪犯行亦堪認定。
二、核被告所為，係犯刑法第三百二十五條第一項之搶奪罪及同法第三百三十九條之
    二之利用自動付款設備詐欺取財罪。被告所犯上開二罪間，有方法結果之牽連關
    係，應從一重之刑法第三百二十五條第一項之搶奪罪處斷。爰審酌被告曾有如事
    實欄所示之犯罪紀錄，有本院被告院內索引卡紀錄表、台灣高等法院被告全國前
    案紀錄表在卷可考，素行不良，其於清晨搶奪獨行婦女財物後，危害社會治安，
    又持金融卡詐領款項九萬二千元，供其花用，且尚未賠償被害人損害，犯後避重
    就輕對搶奪犯行心存僥倖，狡詞匿飾，態度欠佳等一切情狀，量處如主文所示之
    刑，以資懲儆。
據上論斷，應依刑事訴訟法第二百九十九條第一項前段，刑法第三百二十五條第一項
、第三百三十九條之二、第五十五條，判決如主文。
本案經檢察官李靜文到庭執行職務。
中      華      民      國      九十    年      三      月    二十一    日
                                   臺灣高雄地方法院刑事庭
                                      法  官    郭  錦  茂
右正本證明與原本無異。
如不服本判決，應於判決送達後十日內，向本院提出上訴狀。
                                      書記官    王  世  雄
中      華      民      國      九十    年      三      月    二十一    日
附錄本判決論罪科刑法條：
刑法第三百二十五條：
  意圖為自己或第三人不法之所有，而搶奪他人之動產者，處六月以上五年以下有期
  徒刑。
  因而致人於死者，處無期徒刑或七年以上有期徒刑，致重傷者，處三年以上十年以
  下有期徒刑。
  第一項之未遂犯罰之。
刑法第三百三十九條之二：
  意圖為自己或第三人不法之所有，以不正方法由自動付款設備取得他人之物者，處
  三年以下有期徒刑、拘役或一萬元以下罰金。
  以前項方法得財產上不法之利益或使第三人得之者，亦同。


司法院資訊處製作；財團法人民間司法改革基金會備份。
